【裁判字號】    97,易,299
【裁判日期】    970326
【裁判案由】    詐欺
【裁判全文】
臺灣彰化地方法院刑事判決               97年度易字第299號
公  訴  人  臺灣彰化地方法院檢察署檢察官
被      告  乙○○原名李桓任.
被      告  丙○○
                      弄8號
上  一  人
選任辯護人  劉嘉堯律師
上列被告因詐欺案件，經檢察官提起公訴（97年度偵字第6 號）
，本院依簡式審判程序判決如下：
    主  文
乙○○共同犯詐欺取財罪，處有期徒刑玖月。扣案之「檢察官林
愉卿」印章壹枚沒收。
丙○○共同犯詐欺取財罪，處有期徒刑玖月，緩刑肆年，緩刑期
間付保護管束，並向檢察官指定之公益團體、地方自治團體或社
區提供一百四十小時之義務勞務。扣案之「檢察官林愉卿」印章
壹枚沒收。
  犯罪事實及理由
一、本件犯罪事實除補充及更正如下外，其餘均與檢察官起訴書
    之記載相同，茲引用之（如附件）：
    被告乙○○、丙○○二人與高順忠（由檢察官另案偵查中）
    、江旻軒（由檢察官另案偵查中）、綽號「自卑」之姓名年
    籍不詳成年男子及其他詐騙集團成員，係共同基於反覆延續
    實施意圖為自己不法所有之詐欺取財犯意聯絡而先後2 次前
    往被害人甲○○住處，向甲○○為詐騙行為。
二、本件證據除補充被告二人於本院審理時之自白外，其餘亦均
    與檢察官起訴書之記載相同，茲引用之（如上附件）。
三、按刑事法若干犯罪行為態樣，本質上原具有反覆、延續實行
    之特徵，立法時既予特別歸類，定為犯罪構成要件之行為要
    素，則行為人基於概括之犯意，在密切接近之一定時、地持
    續實行之複次行為，倘依社會通念，於客觀上認為符合一個
    反覆、延續性之行為觀念者，於刑法評價上，即應僅成立一
    罪，俾免有重複評價、刑度超過罪責與不法內涵之疑慮；學
    理上所稱「集合犯」之職業性、營業性或收集性等具有重複
    特質之犯罪均屬之，例如經營、從事業務、收集、販賣、製
    造、散布等行為概念者是（最高法院95年度臺上字第1079
    號判決參照）。以電話及佯裝司法機關人員詐欺乃係新近之
    犯罪型態，其犯罪型態乃具有集團性、縝密分工性、反覆性
    、計畫性、職業性，顯非屬偶而為之的犯罪類型，乃係反覆
    以同種類詐騙行為為目的之社會活動之職業性犯罪，衡諸該
    種犯罪之習性及社會常情，本即具有反覆實施之性質，依社
    會通念於客觀上乃符合一個反覆、延續性之行為觀念，評價
    為包括一罪之集合犯，尚稱合理。是該不法集團之犯罪型態
    本質上既具有反覆、延續之特質，其等所為，依上開說明，
    於刑法評價上，應認係集合多數犯罪行為而構成意圖為自己
    不法之所有，以詐術使人將本人之物交付之獨立犯罪類型，
    應僅成立一罪，而論以一詐欺取財既遂罪。公訴人認被告等
    人先後二次向被害人行騙，係成立二獨立之犯罪，容有所誤
    ，附此敘明。
四、量刑理由：
    被告乙○○前已因著作權法案件，經法院判處有期徒刑7 月
    、緩刑3 年確定，現仍於緩刑期間內；被告丙○○則並未有
    前科紀錄，素行尚稱良好等情，均有臺灣高等法院被告前案
    紀錄表可證。詎被告乙○○不知警惕，竟為本案犯行，除不
    知珍惜前案緩刑之恩遇，更顯毫不尊重法律之心態，惡性非
    屬輕微。另審酌被告乙○○、丙○○二人正值年輕，身強體
    健，竟不循正途賺取所需，而以與不法集團合作行騙之方式
    牟利，又渠等犯罪之動機、各自所得及被害人受詐騙之款項
    甚鉅，被告二人參與之程度，所為破壞社會經濟秩序之嚴重
    性，復使被害人產生對社會之不信任感，危害社會秩序亦鉅
    等情，自不應輕縱；惟又審度被告二人自始坦認犯行，到庭
    後態度尚稱良好，且均已盡力賠償，雖金額僅足彌補被害人
    部分損失，然已使被害人身心稍獲寬慰，復在庭向被害人道
    歉，獲致被害人原諒並代為請求從輕量刑，期使被告二人得
    早日返回社會重新再起等一切情狀，認被告丙○○之辯護人
    求處得易科罰金之刑度過輕，爰分別量處如主文所示之刑。
五、被告丙○○前未曾受有期徒刑以上刑之宣告，此有上開臺灣
    高等法院被告前案紀錄表在卷可稽，其經此教訓，應知警惕
    而無再犯之虞，所宣告之刑，認以暫不執行為適當，併予宣
    告緩刑4 年，並依刑法第93條第1 項第2 款規定，於緩刑期
    間付保護管束；同時為深植被告守法之觀念，認此緩刑宣告
    有命被告為一定負擔之必要，茲被告既無法完全賠償被害人
    之金錢損失，則貢獻勞力服務社會，當足以稍慰被害人、並
    教育大眾勿蹈法網，故命被告丙○○應向檢察官指定之公益
    團體、地方自治團體或社區提供140 小時之義務勞務，以啟
    自新。
六、為警查扣之偽造「檢察官林愉卿」印章壹枚，為被告預備供
    本案犯罪所用之物，為被告二人所供明，核與本案有關，故
    不問屬於犯人與否，應依刑法第219 條規定沒收之（因刑法
    第219 條沒收之規定，乃刑法第38條之特別規定，故凡屬印
    章、印文或署押之沒收，均應優先適用之，而不依刑法第38
    條規定沒收，附此敘明）。
七、應適用之法條：
（一）刑事訴訟法第273 條之1 第1 項，第299 條第1 項前段、
      第310 條之2 、第454 條第2 項。
（二）刑法第28條、第339 條第1 項、第74條第1 項第1 款、第
      2 項第5 款、第93條第1項第2款、第219 條。
（三）刑法施行法第1條之1第1項、第2項前段。
八、如不服本件判決，得自收受送達之日起10日內，向本院提起
    上訴。
本案經檢察官吳曉婷到庭執行職務。
中    華    民    國    97    年    3     月    26    日
                  刑事第四庭    法  官  周淡怡
以上正本證明與原本無異。
如不服本判決，應於判決送達後10日內，向本院提出上訴書狀，
上訴書狀應「敘述具體上訴理由」，並按他造當事人之人數附繕
本。「切勿逕送上級法院」。
告訴人或被害人對於判決如有不服具備理由請求檢察官上訴者，
其上訴期間之計算係以檢察官收受判決正本之日期為準。
中    華    民    國    97    年    3     月    26    日
                                書記官  劉玫金
附錄論罪科刑法條全文
中華民國刑法第339條
（普通詐欺罪）
意圖為自己或第三人不法之所有，以詐術使人將本人或第三人之
物交付者，處5 年以下有期徒刑、拘役或科或併科1 千元以下罰
金。
以前項方法得財產上不法之利益或使第三人得之者，亦同。
前二項之未遂犯罰之。


司法院資訊處製作；財團法人民間司法改革基金會備份。
